臺灣新竹地方法院刑事判決
108年度原訴字第62號
公  訴  人  臺灣新竹地方檢察署檢察官
被      告  黃約瑟




選任辯護人  張智程律師（財團法人法律扶助基金會）
上列被告因詐欺案件，經檢察官提起公訴（108年度偵字第11373
號），被告於本院準備程序中，就被訴事實為有罪之陳述，經法
官告知簡式審判程序意旨，並聽取公訴人、被告及辯護人之意見
後，本院合議庭裁定由受命法官獨任依簡式審判程序審理，並判
決如下：
    主      文
黃約瑟犯如附表所示之罪，所處之刑如附表主文欄所載。應執行
有期徒刑壹年拾月。
未扣案之犯罪所得新臺幣柒仟元沒收，於全部或一部不能沒收或
不宜執行沒收時，追徵其價額。
    事實及理由
一、本件犯罪事實及證據，除下列證據部分應予補充外，餘均引
    用檢察官起訴書之記載（如附件）：
　㈠被告黃約瑟提款熱點一覽表(見臺灣新竹地方檢察署108年度
    偵字第7297號影卷，下稱偵7297影卷，第18頁至21頁)。
　㈡董承軒之凱基銀行帳戶個資檢視、帳戶交易明細各1份(見偵7
    297影卷第24頁至第26頁)。
　㈢楊久億之彰化銀行帳戶個資檢視、交易明細查詢各1份(見偵7
    297影卷第27頁至第28頁)。
　㈣童辰欣之中華郵政帳戶個資檢視、旗山郵局交易明細各1份(
    見偵7297影卷第29頁至第30頁)。
　㈤猶曼玲之中華郵政帳戶個資檢視、羅東郵局交易明細各1份(
    見偵7297影卷第29頁、第31頁)。
　㈥陳悅昇之第一銀行帳戶個資檢視、交易明細各1份(見偵7297
    影卷第29頁、第32頁)。
　㈦被告黃約瑟涉嫌詐欺案取款路徑對照圖1份(見偵7297影卷第3
    3頁)。
　㈧保安警察第二總隊第三大隊第一中隊偵辦黃約瑟涉嫌詐欺案
    偵查報告書(含熱點資料案件詳細列表、自動櫃員機監視器
    截圖、中華郵政股份有限公司新竹郵局107年10月29日竹營
    字第1071800769號函)1份(見偵7297影卷第41頁至第49頁)。
　㈨被告黃約瑟於本院審理時之自白（見本院卷第131頁）。　
二、論罪科刑：
  ㈠核被告黃約瑟所為，均係犯刑法第339條之4第1項第2款之三
    人以上共同詐欺取財罪。
  ㈡按共同正犯之成立，只須具有犯意之聯絡與行為之分擔，既
    不問犯罪動機起於何人，亦不必每一階段犯行，均經參與，
    且意思之聯絡不限於事前有協議，即僅於行為當時有共同犯
    意之聯絡者，亦屬之。其表示之方法，亦不以明示通謀為必
    要，即相互間有默示之合致，亦無不可。而共同實施犯罪行
    為之人，在合同意思範圍以內，各自分擔犯罪行為之一部，
    相互利用他人之行為，以達其犯罪目的者，即應對全部所發
    生之結果，共同負責，是共同正犯在犯意聯絡範圍內之行為
    ，應同負全部責任；又共同正犯之意思聯絡，原不以數人間
    直接發生者為限，即有間接之聯絡者，亦包括在內。如甲分
    別邀約乙、丙犯罪，雖乙、丙間彼此並無直接之聯絡，亦無
    礙於其為共同正犯之成立。現今詐欺集團參與人數眾多，分
    工亦甚縝密，為達詐欺取財之目的，復為隱匿日後犯罪所得
    ，防止遭查緝，自架設跨國遠端遙控電話或網路電話、機房
    管理、招募人員，至發送不實訊息、假冒客服人員、偵辦刑
    案之公務員、銀行人員或被害人親友、收集取得或提供人頭
    帳戶、撥打電話實施詐騙、偽造文書資料、取贓分贓、上繳
    贓款等各階段參與之人，均係詐欺集團組成所不可或缺，彼
    此分工，均屬詐欺集團之重要組成成員。本案被告黃約瑟擔
    任提領被害人款項之車手，雖非詐欺取財行為之全程，然其
    所參與之行為，仍為詐欺集團取得被害人財物之全部犯罪計
    劃之一部分行為，而共同達成不法所有之犯罪目的，應就詐
    欺取財犯行，共同負責。是被告與另案被告高誌駿、「大老
    二」及其他詐欺集團成員間，就上開犯行，彼此間有犯意聯
    絡及行為分擔，應均論以刑法第28條之共同正犯。
　㈢被告所為對同一被害人之數次提款行為，分別係基於單一之
    犯意，於密接時、空，以相同方式，反覆侵害同一法益，依
    一般社會健全觀念，在客觀上難以強行分割，在評價上，應
    視為數個舉動之接續施行，合為包括之一行為予以評價，較
    為合理，應均論以接續犯。
　㈣被告所犯上開5罪，犯意各別，行為互殊，應予分論併罰。
　㈤爰以行為人之責任為基礎，審酌被告未能思尋正當途徑獲取
    所需，率而擔任詐欺集團之取款車手，非但侵害他人財產法
    益，並嚴重危害社會信賴關係與治安，顯然欠缺法治及尊重
    他人財產權之觀念，行為均殊值非難；惟念其坦承犯行，犯
    後態度尚稱良好，並參酌其素行及犯罪手段、於集團內之分
    工角色及重要性，並考量本件受損害之金額；暨被告自述高
    中肄業之教育程度及勉持之經濟狀況（見本院卷第131頁至
    第132頁）等一切情狀，分別量處如附表主文欄所示之刑，
    並定其應執行刑。
三、沒收部分： 
  ㈠按共同犯罪所得之物之沒收或追徵其價額，應就各共同正犯
    實際分得之數為之，亦即依各共同正犯實際犯罪所得分別宣
    告沒收，始符個人責任原則及罪責相當原則，至於共同正犯
    各人有無犯罪所得，或其犯罪所得之多寡，應由法院綜合卷
    證資料及調查所得認定之。
  ㈡經查，本件被告提領款項之報酬為新臺幣（下同）6,000元，
    加上車馬費1,000元，共7,000元，業據被告供明在卷（見本
    院卷第131頁），即為被告本件犯罪所得，雖未扣案，仍應
    依刑法第38條之1第1項前段、第3項規定，宣告沒收，並於
    全部或一部不能沒收或不宜執行沒收時，追徵其價額。　　
據上論斷，應依刑事訴訟法第273條之1第1項、第299條第1項前
段、第310條之2、第454條第2項，判決如主文。
本案經檢察官洪期榮提起公訴，檢察官孫立婷到庭執行職務。
中　　華　　民　　國　　110 　年　　6 　　月　　11　　日
                  刑事第七庭    法  官  郭哲宏
以上正本證明與原本無異。
如不服本判決應於收受本判決後20日內向本院提出上訴書狀，上
訴書狀應敘述具體理由。上訴書狀未敘述上訴理由者，應於上訴
期間屆滿後20日內補提理由書狀於本院(均須按他造當事人之人
數附繕本 )「切勿逕送上級法院」。 
中　　華　　民　　國　　110 　年　　6 　　月　　11　　日
                                書記官  戴筑芸
附錄本案論罪法條：
中華民國刑法第339條之4
犯第339條詐欺罪而有下列情形之一者，處1年以上7年以下有期
徒刑，得併科1百萬元以下罰金：
一、冒用政府機關或公務員名義犯之。
二、三人以上共同犯之。
三、以廣播電視、電子通訊、網際網路或其他媒體等傳播工具，
    對公眾散布而犯之。
前項之未遂犯罰之。 
附表：
編號 被害人 詐騙方式 告訴人匯（付 ）款時間 匯款金額（ 新臺幣） 轉入帳戶 提領時間、地點 、金額 領款車手/收款車手 主文 1 楊麗照 拍賣（購物）詐財 107年9月28日 19時51分許 4萬9,989元 董丞軒所申設凱基銀行帳號000000000000號帳戶 ⑴108年9月28日   19時56分、19   時57分、19時   58分、19時59   分，在新竹市   ○○○○路00   0號（新竹科   學園郵局）之   自動櫃員機，   共提領8萬元 ⑵108年9月28日   20時04分，在   新竹市○○○   路0段0號（新   竹科技生活館   ）之自動櫃員   機，提領1萬   9,900元萬元 ⑶108年9月28日   21時27分，在   新竹市○○路   0號B1（全家   超商新竹百貨   店）之自動櫃   員機，提領2   萬9000元 黃約瑟、高誌駿 黃約瑟犯三人以上共同詐欺取財罪，處有期徒刑壹年貳月。    107年9月28日 19時55分許 4萬9,989元        107年9月28日 21時17分許 2萬9,987元     2 黃于凌 拍賣（購物）詐財  107年9月28日 20時03分許 2萬9,985元  108年9月28日20時23分、20時24分，在新竹市○村0路00號（竹科竹村分行）之自動櫃員機，共提領3萬元 黃約瑟、高誌駿 黃約瑟犯三人以上共同詐欺取財罪，處有期徒刑壹年貳月。 3 石又云 拍賣（購物）詐財 107年9月28日 21時11分許 1萬9,987元  108年9月28日21時25分、21時26分，在新竹市○○路0號B1（全家超商新竹百貨店）之自動櫃員機，共提領4萬元 黃約瑟、高誌駿 黃約瑟犯三人以上共同詐欺取財罪，處有期徒刑壹年貳月。    107年9月28日 21時13分許 1萬0,985元        107年9月28日 21時18分許 8,234元     4 陳品伃 拍賣（購物）詐財 107年9月28日 22時59分許 4萬1,987元 楊久億所 申設彰化 銀行帳號 00000000 000000號 帳戶 ⑴108年9月28日   23時05分、23   時06分，在新   竹市○○路0   號（統一新站   ）之自動櫃員   機，共提領4   萬0,010元 ⑵108年9月28日   23時08分，在   新竹市○○路   0段000號（統   一竹運）之自   動櫃員機，提   領2,005元 黃約瑟、高誌駿 黃約瑟犯三人以上共同詐欺取財罪，處有期徒刑壹年貳月。 5 陳思岑 拍賣（購物）詐財 107年9月28日22時32分許 4萬9,987元 童辰欣所 申設中華 郵政帳號 00000000 000000號 帳戶 ⑴108年9月28日   22時37分、22   時38分、22時   39分、22時40   分、22時41分   ，在新竹市○   ○路00號（新   竹分行）之自   動櫃員機，共   提領10萬0,02   5元 ⑵108年9月28日   22時45分、22   時46分，在新   竹市○○路0   段000號（台   電新竹區營業   處）之自動櫃   員機，共提領   3萬0,010元 ⑶108年9月28日   23時01分，在   新竹市○○路   0號（萊爾富   新竹竹站店）   之自動櫃員機   ，提領1萬9,0   05元 黃約瑟、高誌駿 黃約瑟犯三人以上共同詐欺取財罪，處有期徒刑壹年貳月。    107年9月28日 22時34分許 4萬9,988元        107年9月28日 22時39分許 2萬9,987元        107年9月28日 22時55分許 1萬8,985元        107年9月29日 00時10分許 4萬9,983元 猶曼玲所 申設中華 郵政帳號 00000000 000000號 帳戶 ⑴108年9月29日   00時14分、00   時15分，在新   竹市東門街51   （新竹東門郵   局）之自動櫃   員機，共提領   10萬元 ⑵108年9月29日   00時36分、00   時37分，在新   竹市○○路00   0號（新竹民   生路郵局）之   自動櫃員機，   共提領2萬9,9   00元 黃約瑟、高誌駿     107年9月29日 00時11分許 4萬9,986元        107年9月29日 00時21分許 2萬9,987元        107年9月29日 00時45分許 9萬0,103元 陳悅昇所 申設第一 銀行帳號 00000000 000號帳 戶 ⑴108年9月29日   00時49分、00   時50分、00時   50分，在新竹   市○○路00號   （全家新竹大   同店）之自動   櫃員機，共提   領6萬元 ⑵108年9月29日   00時58分、00   時59分，在新   竹市○○路00   號（新竹分行   ）之自動櫃員   機，共提領3   萬元 黃約瑟、高誌駿  

附件：
臺灣新竹地方檢察署檢察官起訴書　　
                                    108年度偵字第11373號
　　被　　　告　黃約瑟　男（民國00年0月00日生）
　　　　　　　　　　　　住○○市○○區○○里00鄰○○路00
　　　　　　　　　　　　0號12樓之3
　　　　　　　　　　　　居基隆市○○區○○路00巷00○00號
                        ○○○○○○○○執行中）
　　　　　　　　　　　　國民身分證統一編號：Z000000000號
上列被告因詐欺案件，已經偵查終結，認應提起公訴，茲將犯罪
事實及證據並所犯法條分敘如下：
　　犯罪事實
一、黃約瑟、高誌駿（另經臺灣臺北地方檢察署以108年度偵字
    第20247號提起公訴）及真實姓名年籍不詳之成年男子「大
    老二」共同意圖為自己不法之所有，基於三人以上犯詐欺取
    財之犯意聯絡，於民國107年9月28日、同年月29日間，先由
    詐欺集團機房成年成員以如附表1所示內容行騙，再由高誌
    駿依「大老二」之指示，取得如附表2所示帳號之提款卡及
    密碼，轉交由黃約瑟於附表2所示時間、地點提領如附表2所
    示之金額，提領完畢後，將所得贓款在新竹市中正路麥當勞
    繳回高誌駿，高誌駿再將贓款在同地點放在廁所，由「大老
    二」派人取回。嗣經警調閱相關地點監視器錄影畫面而循線
    查知上情（人頭帳戶另行偵辦）。
一、案經楊麗照、黃于凌、石又云、陳品伃及陳思岑訴請新竹市
    警察局第二分局報告偵辦。
　　證據並所犯法條
一、上揭犯罪事實，業據被告於警詢時坦承不諱，核與共犯高誌
    駿於警詢中證述可參，並有證人即告訴人楊麗照、黃于凌、
    石又云、陳品伃及陳思岑於警詢中指訴相符，復有匯款明細
    、被告於附表2所載時、地提領地點之監視器錄影畫面翻拍照
    片等資料在卷足憑，其犯嫌堪以認定。
二、所犯法條：刑法第339條第1項、第339條之4第1項第2款三人
    以上共犯加重詐欺取財罪嫌。被告提領之款項為犯罪所得，
    並未扣案，請依刑法第38條之1第1項前段、同條第3項之規
    定，宣告沒收之，於全部或一部不能沒收或不宜執行沒收時
    ，追徵其價額。
三、依刑事訴訟法第251條第1項提起公訴。
　　此　致
臺灣新竹地方法院
中　　華　　民　　國　　108 　 年　　10 　月　　25　　日
　　　　　　　　　　　　　　　檢　察　官   洪期榮
本件證明與原本無異
中　　華　　民　　國　　108 　年　　11　　月　　5 　　日
　　　　　　　　　　　　　　　書　記　官   嚴瑜道

附表1        編號 被害人 詐騙方式 匯款 日期 匯款 時間 匯款金額  (新臺幣) 匯入銀行帳號 提領車手 1 楊麗照 拍賣(購物)詐財 0000000 1951  1955  2117 49,989  49,989  29,987 董丞軒（另行偵辦） 凱基銀行 000000000000 黃約瑟 2 黃于凌 拍賣(購物)詐財 0000000 2003 29,985 董丞軒 凱基銀行 000000000000 黃約瑟 3 石又云 拍賣(購物)詐財 0000000 2111  2113  2118 19,987  10,985 8,234 董丞軒 凱基銀行 000000000000 黃約瑟 4 陳品伃 拍賣(購物)詐財 0000000 2259 41,987 楊久億（另行偵辦） 彰化銀行 00000000000000  黃約瑟 5      陳思岑      拍賣(購物)詐財 0000000 2232&ZZZZ; 0000&ZZZZ; 0000&ZZZZ; 0255 49,987  49,988  29,987  18,985 童辰欣（另行偵辦） 中華郵政 00000000000000 黃約瑟    0000000 0010  0011  0021 49,983  49,986  29,987 猶曼玲（另行偵辦） 中華郵政 00000000000000 黃約瑟    0000000 0045 90,103 陳悅昇（另行偵辦） 第一銀行 00000000000  黃約瑟 

附表2        提款 縣市 交易日期 交易時間 交易 金額 提款地點 提款地址 詐騙手法 詐騙帳戶 新竹市 0000000 195618 20000 新竹科學園郵局 新竹市○○○○路000號 拍賣(購物)詐財 000000000000000 新竹市 0000000 195718 20000 新竹科學園郵局 新竹市○○○○路000號 拍賣(購物)詐財 000000000000000 新竹市 0000000 195831 20000 新竹科學園郵局 新竹市○○○○路000號 拍賣(購物)詐財 000000000000000 新竹市 0000000 195944 20000 新竹科學園郵局 新竹市○○○○路000號 拍賣(購物)詐財 000000000000000 新竹市 0000000 200440 19900 新竹科技生活館 新竹市○○○路○段0號 拍賣(購物)詐財 000000000000000 新竹市 0000000 202341 20000 竹科竹村分行 新竹市○村○路00號 拍賣(購物)詐財 000000000000000 新竹市 0000000 202437 10000 竹科竹村分行 新竹市○村○路00號 拍賣(購物)詐財 000000000000000 新竹市 0000000 212528 20000 全家超商-新竹百貨店 新竹市○○路0號B1 拍賣(購物)詐財 000000000000000 新竹市 0000000 212614 20000 全家超商-新竹百貨店 新竹市○○路0號B1 拍賣(購物)詐財 000000000000000 新竹市 0000000 212700 20000 全家超商-新竹百貨店 新竹市○○路0號B1 拍賣(購物)詐財 000000000000000 新竹市 0000000 212757 9000 全家超商-新竹百貨店 新竹市○○路0號B1 拍賣(購物)詐財 000000000000000 新竹市 0000000 223730 20,005 新竹分行 新竹市○○路00號 拍賣(購物)詐財 00000000000000000 新竹市 0000000 223833 20,005 新竹分行 新竹市○○路00號 拍賣(購物)詐財 00000000000000000 新竹市 0000000 223933 20,005 新竹分行 新竹市○○路00號 拍賣(購物)詐財 00000000000000000 新竹市 0000000 224029 20,005 新竹分行 新竹市○○路00號 拍賣(購物)詐財 00000000000000000 新竹市 0000000 224134 20,005 新竹分行 新竹市○○路00號 拍賣(購物)詐財 00000000000000000 新竹市 0000000 224522 20,005 台電新竹區營業處 新竹市○○路○段000號 拍賣(購物)詐財 00000000000000000 新竹市 0000000 224627 10,005 台電新竹區營業處 新竹市○○路○段000號 拍賣(購物)詐財 00000000000000000 新竹市 0000000 230120 19,005 萊爾富新竹竹站店 新竹市○○路0號 拍賣(購物)詐財 00000000000000000 新竹市 0000000 230504 20,005 統一新站 新竹市○○路0號 拍賣(購物)詐財 00000000000000000 新竹市 0000000 230618 20,005 統一新站 新竹市○○路0號 拍賣(購物)詐財 00000000000000000 新竹市 0000000 230818 2,005 統一竹運 新竹市○○路0段000號 拍賣(購物)詐財 00000000000000000 新竹市 0000000 001404 60,000 新竹東門郵局 新竹市○○街00號 拍賣(購物)詐財 00000000000000000 新竹市 0000000 001501 40,000 新竹東門郵局 新竹市○○街00號 拍賣(購物)詐財 00000000000000000 新竹市 0000000 003613 20,000 新竹民生路郵局 新竹市○○路000號 拍賣(購物)詐財 00000000000000000 新竹市 0000000 003723 9,900 新竹民生路郵局 新竹市○○路000號 拍賣(購物)詐財 00000000000000000 新竹市 0000000 004923 20000 全家-新竹大同 新竹市○○路00號 拍賣(購物)詐財 00000000000000 新竹市 0000000 005002 20000 全家-新竹大同 新竹市○○路00號 拍賣(購物)詐財 00000000000000 新竹市 0000000 005052 20000 全家-新竹大同 新竹市○○路00號 拍賣(購物)詐財 00000000000000 新竹市 0000000 005815 20000 新竹分行 新竹市○○路00號 拍賣(購物)詐財 00000000000000 新竹市 0000000 005959 10000 新竹分行 新竹市○○路00號 拍賣(購物)詐財 00000000000000